【裁判字號】    99,家聲,10
【裁判日期】    990315
【裁判案由】    變賣遺產
【裁判全文】
臺灣臺東地方法院民事裁定              99年度家聲字第10號
聲  請  人  行政院國軍退除役官兵輔導委員會臺東縣榮民服務
            處
法定代理人  乙○○
上列聲請人聲請變賣被繼承人甲○○遺產事件，本院裁定如下：
    主  文
聲請駁回。
聲請程序費用新臺幣壹仟元由聲請人負擔。
    理  由
一、聲請意旨略以：被繼承人甲○○（身分證統一編號：Ｚ00000
    0000號）於民國94年3月19日死亡，因其在臺灣並無合法繼
    承人，依臺灣地區與大陸地區人民關係條例第68條及退除役
    官兵死亡無人繼承遺產管理辦法第4條規定，聲請人為其法
    定遺產管理人，經本院以94年度家催字第48號裁定准予對被
    繼承人之債權人、受遺贈人暨大陸地區以外之繼承人公示催
    告，現有大陸地區繼承人王清良、王青玉向本院表明願繼承
    被繼承人遺產，並經本院准予備查在案，而被繼承人甲○○
    遺有坐落臺東縣臺東市○○里○○鄰○○路322巷13號未登記
    建物乙棟，茲為移交遺產予大陸地區繼承人，爰依臺灣地區
    與大陸地區人民關係條例第67條第1項、第4項、退除役官兵
    死亡無人繼承遺產管理辦法第8條之1規定，聲請准予變賣等
    語。
二、按臺灣地區與大陸地區人民關係條例第67條第1項規定，被
    繼承人在臺灣地區之遺產，由大陸地區人民依法繼承者，其
    所得財產總額，每人不得逾新臺幣二百萬元，超過部分，歸
    屬臺灣地區同為繼承之人，臺灣地區無同為繼承之人者，屬
    歸臺灣地區後順序之繼承人，臺灣地區無繼承人者，歸屬國
    庫；同條第4項規定：第1項遺產中，有以不動產為標的者，
    應將大陸地區繼承人之繼承權利折算為價額；同條例第68條
    第1項規定，退役軍人或退除役官兵死亡而無繼承人、繼承
    人之有無不明或繼承人因故不能管理遺產者，由主管機關管
    理其遺產。另依退除役官兵死亡無人繼承遺產管理辦法第8
    條之1第1項規定，遺產管理人為清償債權、交付遺贈物或移
    交遺產給大陸地區繼承人，有變賣遺產之必要者，應聲請法
    院許可後辦理。
三、本件聲請人為被繼承人甲○○之遺產管理人，於上開公示催
    告期限屆滿，有大陸地區繼承人王清良、王青玉聲明繼承，
    經本院裁定准予備查在案等情，業據提出本院94年度家催字
    第48號民事裁定、94年度聲繼字第62號准予備查函各乙件為
    憑，並經本院調閱上開卷宗查核無誤，堪信屬實。惟聲請人
    主張坐落臺東縣臺東市○○里○○鄰○○路322巷13號未登記
    建物為被繼承人所有乙節，固據提出不動產買賣契約書為證
    ，然該買賣契約書僅能證明被繼承人及另位買主馮學初與賣
    方柯天賜間曾有買賣關係存在，然並無法據此認定該未登記
    建物即屬被繼承人所有；又經本院通知聲請人補呈相關證明
    文件，惟聲請人僅行文本院表示：上開建物屬未辦保存登記
    之建物，故無建物所有權狀及稅籍資料，惟王君生前即居住
    該屋，設籍該屋門牌，亡故後該屋由本處納入管理等語，有
    行政院退除役官兵輔導委員會臺東縣榮民服務處99年3月2日
    第0990000880號函在卷可考。是以本件並無足夠之證據足資
    認定上開建物確屬被繼承人之遺產，聲請人聲請拍賣該建物
    ，尚乏依據，自應予駁回。
四、依非訟事件法第157條，裁定如主文所示。
中    華    民    國    99    年    3     月    15    日
                    家事法庭法  官  康文毅
以上正本係照原本作成。
如對本裁定抗告，須於裁定送達後10日內，向本院提出抗告狀，
並應繳納抗告費新臺幣1,000元。
中    華    民    國    99    年    3     月    15    日
                            書記官  高美枝

司法院資訊處製作；財團法人民間司法改革基金會備份。
